【裁判字號】    88,勞訴,6
【裁判日期】    890609
【裁判案由】    給付薪資等
【裁判全文】
臺灣彰化地方法院民事判決                            八十八年度勞訴字第六號
    原      告  丁○○○
                乙○○
                己○○
                丙○○
                戊○○
    右五人共同
    訴訟代理人  洪錫爵律師    住彰化縣員林鎮○○路○段四一八號
    被      告  成興窯業股份有限公司  設彰化縣大村鄉○○村○○路六十八號
    法定代理人  甲○○        .
    訴訟代理人  林世祿律師            住彰化縣員林鎮○○路○段二一三號
    複代理人    游瑞華律師            住彰化縣員林鎮○○路○段二一三號
    複代理人    江欣鞠        .
右當事人間給付薪資等事件，本院判決如左：
    主      文
被告應給付原告丁○○○、乙○○、己○○、丙○○、戊○○各新台幣貳拾萬肆仟伍
佰捌拾柒元、參拾伍萬柒仟伍佰零陸元、貳拾陸萬壹仟壹佰零玖元、貳拾貳萬壹仟玖
佰參拾伍元、貳拾壹萬貳仟零陸拾參元，及均自民國八十八年五月二十二日起至清償
日止，按年息百分之五計算之利息。
訴訟費用由被告負擔五分之二，餘由原告依附表一所示比例負擔。
本判決第一項於原告丁○○○、乙○○、己○○、丙○○、戊○○各以新台幣柒萬元
、壹拾貳萬元、捌萬元、柒萬伍仟元、柒萬元供擔保後，得假執行，惟被告如於假執
行程序實施前，各以新台幣貳拾萬肆仟伍佰捌拾柒元、參拾伍萬柒仟伍佰零陸元、貳
拾陸萬壹仟壹佰零玖元、貳拾貳萬壹仟玖佰參拾伍元、貳拾壹萬貳仟零陸拾參元為原
告丁○○○、乙○○、己○○、丙○○、戊○○供擔保後，得免假執行。
原告其餘之訴及假執行之聲請均駁回。
    事      實
甲、原告方面：
一、聲明：（一）被告應給付原告丁○○○、乙○○、己○○、丙○○、戊○○各新
    台幣（下同）二十三萬零一百六十元、三十九萬一千七百三十四元、二十八萬九
    千七百六十六元、二十五萬七千八百三十六元、二十五萬一千零六十二元，及自
    起訴狀繕本送達之翌日起至清償日止，按年息百分之五計算之利息；（二）供擔
    保為條件之假執行宣告；（三）訴訟費用由被告負擔。
二、陳述：
  （一）原告等人係被告所雇請之員工，被告以建築業不景氣，缺乏原料等事由，於
        民國（下同）八十六年十月間向原告表示欲暫時停工，惟當時並未表示欲終
        止雙方勞雇關係，直至八十七年八月初才進一步向原告表示不再復工，欲終
        止雙方僱傭關係，資遣費按當年每人之投保薪資額計算發放，原告等不接受
        條件，後經二次協調仍無法達成協議，依勞基法雇主終止勞動契約者，勞工
        繼續三年以上者，應於三十日前預告之，如雇主未依法預告，應給付預告期
        間工資，再者雇主終止勞動契約，對於同一雇主事業單位繼續工作之勞工，
        每滿一年發給相當一個月之平均工資，又被告自八十六年十一月停工起至八
        十七年七月終止雙方勞僱關係止之間工資亦未給付，從而原告提起本訴，請
        求被告給付工資、資遣費及預告工資。
  （二）捨棄未付工資部分之請求，而工作年資依扣繳憑單上之日期起算，即丁○○○自八十二年七月一日起、乙○○自八十年一月一日起、己○○自八十一年
        一月一日起、丙○○自八十二年一月一日起、戊○○自八十年一月一日起，
        均算至八十七年七月三十日止，而原告等之前六個月平均工資丁○○○為三
        萬八千三百六十元、乙○○為四萬五千六百三十九元、己○○為三萬八千二
        百十一元、丙○○為三萬九千一百六十五元、戊○○為二萬九千二百五十元
        ，據此計算原告之資遣費丁○○○為十九萬一千八百元、乙○○為三十四萬
        六千零九十五元、己○○為二十五萬一千五百五十五元、丙○○為二十一萬
        八千六百七十一元、戊○○為二十二萬一千八百十二元，加上預告期間工資
        ，被告應給付原告丁○○○、乙○○、己○○、丙○○、戊○○各二十三萬
        零一百六十元、三十九萬一千七百三十四元、二十八萬九千七百六十六元、
        二十五萬七千八百三十六元、二十五萬一千零六十二元。
  （三）按件、按日或按時計酬之勞工，不同於一般固定上班、固定薪水之勞工，亦
        即有上班才有錢可領，但既受雇主僱用事工作獲致工資，仍應有勞基法之適
        用，依勞基法上之勞工包括計件、計日、計時，而據原告等人之扣繳憑單可
        知原告均為被告所長期僱用之固定員工，僅工資算法採按件或按時計酬方式
        為之而已，故被告欲終止與原告間之勞僱關係，自應給付資遣費，被告辯稱
        原告除丁○○○外均為按時計酬之臨時員工云云，然所謂臨時性工作係指無
        法預期之非繼續性工作，其工作期間在六個月以內者而言，原告在被告處工
        作達數年之久，被告所辯與法不合。
  （四）雇主依勞基法有意遣散員工，通常發予員工一法定遣散費，則員工之去向或
        失業當與其無關，惟被告以其生意不佳，工廠停工，要求縣府給予協助輔導
        失業員工就業一事，足見其僅係停工而已，並無遣散員工之意，更者被告如
        欲將所有員工全部資遣，為何八十六年十月後仍為工廠更新設備，又為何有
        部分人上班，且按勞基法規定，工廠因不可抗力暫停工作在一個月以上者，
        雇主尚有資遣員工之權，因此被告一宣告停工即同時資遣，於法未合，故其
        稱八十六年十月即已終止雙方契約，並非屬實，而被告八十六年十月後即突
        然表示停工，未再發放原告等任何薪資，則計算平均工資自應以停工前經常
        性領取之六個月之薪資為基礎，否則以原告主張之八十七年八月資遣，被告
        應給付之資遣費豈不為零，依勞基法雇主如因天災事變或其他不可抗力而不
        能繼續其事業，致勞工未能工作者，其間之工資及日數不列入計算，故被告
        以原告陳述之平均工資係八十六年十月往前推算六個月之薪資，謂原告已默
        認終止時間為八十六年十月云云，顯有誤會。
  （五）雇主依法應為勞工投保，如未為辦理，應受處罰，故一般情況員工之到職及
        退職日，大抵以加保及退保日為據，然縱雇主未為員工加保，雙方仍發生勞
        雇關係，不因其未加保而謂關係不存在，再者薪資依法應課稅，原告之薪資
        課稅均由被告代為申報，存有扣繳憑單，原告提出之薪資袋亦由被告制發，
        被告既稱無得知真偽，應由其提出工資清冊核對，被告一直不願提出相關資
        料，又否認原告之證據，令人不解，再者原告起訴狀中載明乙○○、戊○○
        等入廠時間分別係七十九年三月二日及八十年七月三日，迄未更動，何來禁
        反言，戊○○之加保日期雖為八十二年十二月八日，然並非真正之入廠日期
        ，否則被告向稅捐機關申報原告八十二年薪資得豈非虛報。
  （六）被告雖於八十六年十月起停工，並非歇業，依法被告並無終止雙方勞僱關係
        之權利，況其亦未進一步為終止兩造間之勞僱關係及發放資遣費之表示，直
        至八十七年九月四日，雙方始就資遣費一事在彰化縣大村鄉調解委員會進行
        調解，據此雙方之勞僱關係應認在此調解之前仍存在，按勞動關係存在，原
        告等固有給付其勞務之義務，惟因被告八十六年十月間片面停工，拒絕受領
        ，被告自應負受領遲延之責，縱使原告等未實際工作，仍得請求被告按時支
        給原告等薪資，故被告稱原告等以工時做時數計薪，停工或休假均無薪資云
        云，顯無理由。
三、證據：提出調解申請書、通知書、簡歷冊、考勤表、薪資袋、存摺、扣繳憑單及
    被保險人異動資料等（均影本）為證，聲請法院向勞工保險局及財政部中區國稅
    局員林稽徵所調閱原告之勞保資料及所得稅扣繳資料附卷。
乙、被告方面：
一、聲明：（一）原告之訴及假執行之聲請均駁回；（二）如受不利判決願供擔保為
    請求免予假執行；（三）訟費用由原告負擔。
二、陳述：
  （一）現時之被告法定代理人係自八十二年六月方接任負責人，與前任公司負責人
        纏訟數年，公司資料並未交接清楚，故除丁○○○外之年資均無法確定，另
        勞基法規定資遣費乃平均工資計算之，而平均工資係指發生之當日前六個月
        之平均額，但原告提出者明載係最近一個月工資，且原告等均為臨時工性質
        ，即需工作才有工資，並非固定工人，因此應無資遣費之問題，又被告早於
        八十六年十月即已遣散員工，請各自謀生活，故若有契約亦已終止，不過因
        股東糾紛及財務困難遲遲未加依法安頓而已，原告等之請求並無理由。
  （二）被告公司除不否認丁○○○之薪資及工作年資外，且公司早已停工，八十七
        年三月十日及四月十二日有人入侵，八十七年七月六日公司車輛亦失竊，其
        餘原告均無資料可認定，其中原告乙○○並無勞保資料，足見其為臨時工，
        並非專職，有時來工作才有錢領，不來即無工資，且本件事實上只差員工資
        遣問題未解決，而雙方早於八十六年十月即終止契約，豈有勞資關係存在而
        八十六年十一月至八十七年七月均未領取工資之理，足證兩造早已結束勞資
        關係，故被告向彰化縣政府申請輔導，其回函亦在八十六年十月，況原告起
        訴狀主張八十七年七月方終止僱傭關係，然其準備書狀計算平均工資確自八
        十六年十月往前算六個月之平均工資，事實上已默認兩造於八十六年十月即
        已終止僱傭關係，否則應自八十七年八月以前六個月計算平均工資。
  （三）依勞保局資料顯示原告主張之入廠時間均有出入，原告早已自認入廠時間，
        依禁反言原則，原告豈可往前更正，故乙○○、戊○○之入廠時間應不能再
        為更動，況其於書狀中稱己○○正確入廠時間為八十二年二月二十三日，故
        又矛盾，且戊○○依勞保資料乃八十二年十二月八日才加保，因此原告主張
        亦為有誤，並非簡歷冊有誤而已，另原告提出之書證真偽無得知，但由薪資
        袋考勤表上薪資之計算方式可知需有工作方可領薪水，未工作即無，即無底
        薪，故縱然八十六年十月以後未終止僱傭關係，但原告自承未實際工作，因
        此不能請求工資，而原告申請調解時，亦僅要求資遣費，故其請求所謂停工
        期間工資絕無理由。
三、證據：提出彰化縣政府函、報案紀錄等為證，聲請法院向行政院勞工委員會函詢
    按件計酬之勞工有無資遣費及其計算方式。
丙、本院依職權向彰化縣政府及大村鄉公所調閱兩造申請調解系爭勞資糾紛之相關資
    料附卷。
    理      由
一、本件原告起訴主張：原告等人係被告所雇請之員工，被告以建築業不景氣，缺乏
    原料等事由，於八十六年十月間向原告表示欲暫時停工，惟當時並未表示欲終止
    雙方勞雇關係，直至八十七年八月初才進一步向原告表示不再復工，欲終止雙方
    僱傭關係，資遣費按當年每人之投保薪資額計算發放，原告等不接受條件，後經
    二次協調仍無法達成協議，依勞基法雇主終止勞動契約者，勞工繼續三年以上者
    ，應於三十日前預告之，如雇主未依法預告，應給付預告期間工資，再者雇主終
    止勞動契約，對於同一雇主事業單位繼續工作之勞工，每滿一年發給相當一個月
    之平均工資，從而原告提起本訴，請求被告給付資遣費及預告工資等語；被告則
    以：現時之被告法定代理人係自八十二年六月方接任負責人，與前任公司負責人
    纏訟數年，公司資料並未交接清楚，故除丁○○○外之年資均無法確定，另勞基
    法規定資遣費乃平均工資計算之，而平均工資係指發生之當日前六個月之平均額
    ，但原告提出者明載係最近一個月工資，且原告等均為臨時工性質，即需工作才
    有工資，並非固定工人，因此應無資遣費之問題，又被告早於八十六年十月即已
    遣散員工，請各自謀生活，故若有契約亦已終止，不過因股東糾紛及財務困難遲
    遲未加依法安頓而已，原告等之請求並無理由云云置辯。
二、原告主張兩造間存有勞僱關係，惟被告於八十六年十月間停工後未再復工之事實
    ，業據其提出考勤表、薪資袋、存摺、扣繳憑單及被保險人異動資料為證，經本
    院向勞工保險局及財政部中區國稅局員林稽徵所調閱原告之勞保資料及所得稅扣
    繳資料核對無誤，被告對此亦無意見，應為真實，惟被告另辯稱：現法定代理人
    係自八十二年六月方接任負責人，與前任公司負責人纏訟數年，公司資料並未交
    接清楚，故除丁○○○外之年資均無法確定，且原告等均為臨時工性質，即需工
    作才有工資，並非固定工人，因此應無資遣費之問題，又被告早於八十六年十月
    即已遣散員工，請各自謀生活，故若有契約亦已終止，不過因股東糾紛及財務困
    難遲遲未加依法安頓而已云云。
三、經查：
  （一）按勞工謂受雇主僱用從事工作獲致工資者，又工資謂勞工因工作而獲得之報
        酬，包括按計時、計日、計月、計件等方式給付之經常性給與，勞動基準法
        第二條第一款、第三款定有明文；本件兩造間自八十年間至八十二年間起即
        有勞僱關係存在等事實，業經兩造陳明，並據原告提出簡歷冊、考勤表、薪
        資袋、存摺、扣繳憑單及被保險人異動資料等（均影本）為證，經核屬實，
        雖被告辯稱：原告等並非專職，有時來工作才有錢領，不來即無工資，均為
        臨時工性質云云，然被告自陳原告丁○○○為固定薪資之專職員工，而其餘
        原告雖為按件、按時計酬之勞工，惟均自八十年及八十一年間即受僱於被告
        ，核與前揭法條規定之勞工定義相符，被告稱原告等為臨時工性質，不適用
        勞基法云云，顯非事實，兩造間之勞僱關係既然存在，自有勞基法之適用。
  （二）按雇主於歇業或轉讓時，得預告勞工終止勞動契約，依前開規定終止勞動契
        約者，繼續工作三年以上者，於三十日前預告之，雇主未依規定期預告而終
        止契約者，應給付預告期間之工資，勞動基準法第十一條第一款第十六條第
        一項、第三項定有明文；本件被告於八十六年十一月間停工，迄未復工之事
        實，為兩造所不爭執，原告雖謂被告告知暫時停工，事後仍更新設備，顯有
        復工跡象，至八十七年九月方協調資遣費，足見當時方終止勞動契約等詞，
        被告則辯稱：伊早於八十六年十月即已遣散員工，請各自謀生活，故若有契
        約亦已終止，不過因股東糾紛及財務困難遲遲未加依法安頓而已，原告等之
        請求並無理由等語，並提出彰化縣政府函影本為證，本院並依職權向彰化縣
        政府及大村鄉公所調閱兩造申請調解系爭勞資糾紛之相關資料附卷，經核被
        告於八年十月二十八日因經營不易，向彰化縣政府申請輔導員工就業，經彰
        化縣政府回函指示另向該府勞工科及台灣省政府勞工處彰化縣就業服務站申
        請，其顯已有歇業之意，縱其確有更新設備之舉，迄今亦未復工，且與原告
        等商議資遣事宜，後由彰化縣政府及大村鄉公所調解委員會調解，原告於調
        解時亦稱被告於停工期間有與之洽商資遣費，有該調解單位函在卷可憑，已
        合於上開勞動基準法中歇業之情形，被告自得預告勞工終止勞動契約，惟原
        告等均係繼續工作三年以上之勞工，有勞工保險局及財政部中區國稅局員林
        稽徵所之原告勞保資料及所得稅扣繳資料附卷可依，被告依法應於三十日前
        預告之，然被告於八十六年十月底告知原告終止契約後，即於同年十一月停
        工，未於法定期間預告，依前揭規定，被告應給付原告預告期間之工資。
  （三）按雇主依前規定終止勞動契約者，應依在同一雇主之事業單位繼續工作，每
        滿一年發給相當於一個月平均工資之資遣費，剩餘月數或工作未滿一年，以
        比例計給之，未滿一個月者以一個月計，勞動基準法第十七條亦有明文；本
        件被告於八十六年十一月依法資遣原告等人，已如前述，惟雙方因資遣費問
        題無法解決，申請彰化縣政府及大村鄉公所調解委員會調解未果，被告迄今
        尚未支付資遣費予原告等事實，兩造並無爭執，並有彰化縣政府及大村鄉公
        所調解委員會函在卷可稽，據前揭法條，被告自應依各原告年資給付資遣費
        ，然原告等主張之停工前六個月平均工資，即丁○○○、乙○○、己○○、
        丙○○、戊○○各為三萬八千三百六十元、四萬五千六百三十九元、三萬八
        千二百十一元、二萬九千一百六十五元、二萬九千二百五十元，並提出考勤
        表、薪資袋、存摺（均影本）為證，然核其內容，原告丁○○○之薪資為每
        月三萬九千元，兩造並無意見，其停工前六個月平均工資應為三萬九千元，
        原告以三萬八千三百六十元計算，另原告丙○○之停工前六個月平均工資（
        實領）應為三萬九千八百十八元（四萬七千五百七十四元＋三萬三千八百十
        四元＋四萬四千九百十元＋三萬一千四百零七元＋三萬五千四百七十九元＋
        四萬五千七百二十五元／六），原告以三萬九千一百六十五元計算，均應准
        許，而原告等之年資，兩造雖有爭執，惟據本院向勞工保險局及財政部中區
        國稅局局員林稽徵所調閱原告之勞保資料及所得稅扣繳資料，核對原告書狀
        所載之就職日期（八十八年八月三日書狀中載己○○自八十年二月二十三日
        起算，狀後附表誤載為八十二年二月二十三日），應以丁○○○自八十二年
        七月一日、乙○○自八十年一月一日、己○○自八十一年一月一日、丙○○
        自八十二年三月二日、戊○○自八十年八月三日起算為正確，故其等年資（
        至八十六年十一月止）應為丁○○○、乙○○、己○○、丙○○、戊○○各
        為四年又四個月（不足一月以一月計）、六年又十個月、五年又十個月、四
        年又八個月、六年又三個月。
  （四）綜計原告可請求之預告工資及資遣費總額，應為原告丁○○○為二十萬四千
        五百八十七元（三八三六０Ｘ四＋三八三六０Ｘ四／十二＋三八六三０，元
        以下四捨伍入），原告乙○○為三十五萬七千五百零六元（四五六三九Ｘ六
        ＋四五六三九Ｘ十／十二＋四五六三九），原告己○○為二十六萬一千一百
        零九元（三八二一一Ｘ五＋三八二一一Ｘ十／十二＋三八二一一），原告丙○○為二十二萬一千九百三十五元（三九一六五Ｘ四＋三九一六五Ｘ／八十
        二＋三九一六五），原告戊○○為二十一萬二千零六十三元（二九二五０Ｘ
        六＋二九二五０Ｘ三／十二＋二九二五０）。
四、原告據以提起本訴，請求被告給付資遣費及預告期間工資，於原告丁○○○、乙○○、己○○、丙○○、戊○○各二十萬四千五百八十七元、三十五萬七千五百
    零六元、二十六萬一千一百零九元、二十二萬一千九百三十五元、二十一萬二千
    零六十三元，及該部分自起訴狀送達翌日（即八十八年五月二十二日）起至清償
    日止，按年息百分之五計算之遲延利息，即無不合，應予准許，逾此部分之請求
    則無理由，應予駁回。
五、兩造陳明願供擔保請求准予宣告假執行或免予假執行，經核於原告勝訴部分並無
    不合，爰各酌定相當擔保金額予以准許，至原告敗訴部萬分，其假執行之聲請已
    失所附麗，併予駁回。
六、據上論結，原告之訴為一部有理由，一部無理由，依民事訴訟法第七十九條但書
    、第八十五條第一項但書、第三百九十條第二項、第三百九十二條，判決如主文
    。
中      華      民      國    八十九    年      六      月      九      日
                                  臺灣彰化地方法院民事第二庭
~B法      官  謝仁棠
右為正本係照原本作成
如對本判決上訴須於判決送達後廿日內向本院提出上訴狀。
~B法院書記官  蘇美苓
中      華      民      國    八十九    年      六      月      十六      日
附表一：
原告            分擔比例
丁○○○        一二五分之二十
乙○○          一二五分之三十五
己○○          一二五分之二十六
丙○○          一二五分之二十二
戊○○          一二五分之二十二


司法院資訊處製作；財團法人民間司法改革基金會備份。
